臺灣板橋地方法院民事裁定　　　　　　　　　　　　九十三年度繼字第一二四七號
　　聲　請　人　第一商業銀行股份有限公司
　　法定代理人　庚○○
　　代　理　人　甲○○
右聲請人聲請對被繼承人己○○選任遺產管理人事件，本院裁定如左：
    主　　　文
選任財政部國有財產局臺灣北區辦事處為被繼承人己○○（男、民國○○○年○月○
○日生、身分證統一編號：Ｚ000000000號，生前籍設台北縣新莊市○○里
○鄰○○路○段六三巷二號五樓）之遺產管理人。
程序費用由被繼承人己○○之遺產負擔。
    理　　　由
一按繼承開始時，繼承人有無不明，而無親屬會議或親屬會議未於一個月內選定遺產
  管理人者，利害關係人得聲請法院選任遺產管理人，民法第一千一百七十七條、第
  一千一百七十八條第二項前段定有明文。
二本件聲請意旨略以：被繼承人己○○於民國九十三年二月二十四日死亡，其繼承人
  乙○○、丁○○○、丙○○及戊○○等四人均已聲請拋棄繼承權，致遺產無人繼承
  ，然聲請人依民法第一千一百二十九條通知相關當事人召開親屬會議，相關當事人
  無意依規定召開親屬會議及選任遺產管理人，致遺產無法處理。聲請人為被繼承人
  己○○所持有位於桃園縣中壢市○○○路○段三四三號六樓之三之抵押權人，最新
  評估價值約新台幣（下同）一百六十二萬元整，而被繼承人己○○至今尚積欠聲請
  人合計一百二十七萬零四百八十八元，為加速遺產債務清償，賸餘財產歸屬國庫，
  為此聲請選定由財政部國有財產局台灣北區辦事處為遺產管理人等情。
三經查：
  (一)聲請人主張被繼承人己○○於民國九十三年二月二十四日死亡，且該被繼承人之
    繼承人皆已拋棄繼承權，且相關當事人無意召開親屬會議及選任遺產管理人，而
    聲請人為被繼承人己○○所持有位於桃園縣中壢市○○○路○段三四三號六樓之
    三之抵押權人，己○○尚積欠伊一百二十七萬零四百八十八元等情，業據聲請人
    提出戶籍謄本三件、本院拋棄繼承准予備查函、債務人己○○繼承系統表、第一
    商業銀行新竹區域中心書函、第一商業銀行借據、他項權利證明書、擔保物登記
    簿、催收款項分戶帳影本各一件為證，並經本院依職權調閱九十三年度繼字第三
    五六號及九十三年度繼字第三五九號卷宗影本附卷可稽。從而，聲請人以渠為被
    繼承人己○○之債權人，屬利害關係人身分，聲請選任被繼承人己○○之遺產管
    理人，即無不當。
  (二)其次，有關被繼承人己○○所持有位於桃園縣中壢市○○○路○段三四三號六樓
    之三之不動產，經聲請人最新評估價值為一百六十二萬整，此亦有成屋行情表影
    本一件在卷可稽。且依上述查證顯示，被繼承人己○○之遺產較之前積欠聲請人
    之債務，猶超出甚多。
  (三)按國有財產局係依國有財產法第九條設立之機關，依法綜理國有財產事務，而所
    謂國有財產，係指國家依據法律規定或基於權利行使，或由於預算支出，或由於
    接受捐贈所取得之財產，又該法所指之權利，則係指地上權、地役權、典權、抵
    押權、礦業權、專利權、著作權、商標權及其他財產上之權利而言，此觀國有財
    產法第二條第一項、第三條第一項第四款規定自明，是國家「依據法律規定．．
    ．所取得之財產」、「財產上之權利」，均屬國有財產之範圍，而為國有財產局
    職掌之業務範圍。而民法第一千一百八十五條無人承認繼承之賸餘財產，歸屬國
    庫之規定，賦予國庫對於將來遺產之歸屬有期待權（參見院字第二二一三號解釋
    意旨），解釋上應屬上開國有財產法所定依據法律規定取得之財產權之一種。故
    法院通知國有財產局有此種國家依法應得之期待權時，國有財產局依國有財產法
    之職掌，即應積極辦理。況如前所述，本件被繼承人己○○之遺產價值，既遠超
    過其債務，此於國有財產局並無不利，準此，聲請人選任財政部國有財產局臺灣
    北區辦事處為被繼承人己○○之遺產管理人並無不合。
四依非訟事件法第八條第二項、民事訴訟法第七十八條裁定如主文。
中　　　華　　　民　　　國　　九十三　　年　　　十　　　月　　三十　　　日
                                  　臺灣板橋地方法院家事法庭
                                        法　　　官　余來炎
右為正本係照原本作成
如對本裁定抗告須於裁定送達後十日內向本院提出抗告狀
中　　　華　　　民　　　國　　九十三　　年　　　十　　　月　　三十　　　日
                                        法院書記官　蕭詩穎
